【裁判字號】    98,上訴,1120
【裁判日期】    990105
【裁判案由】    違反槍砲彈藥刀械管制條例
【裁判全文】
臺灣高等法院臺南分院刑事判決        98年度上訴字第1120號
上  訴  人  臺灣臺南地方法院檢察署檢察官
被      告  甲○○
選任辯護人
即扶助律師  陳郁芬律師
被      告  乙○○
選任辯護人
即扶助律師  蘇暉律師
上列上訴人因被告違反槍砲彈藥刀械管制條例案件，不服臺灣台
南地方法院98年度訴字第240號中華民國98年9月30日第一審判決
（起訴案號：臺灣台南地方法院檢察署97年度偵緝字第1322號、
98年度偵字第1250號），提起上訴，本院判決如下：
    主  文
上訴駁回。
    理  由
一、公訴意旨略以：被告乙○○於民國97年5、6月間，因需手槍
    防身而向林韋延（已另行提起公訴）商借手槍，林韋延便將
    其所製造如附表(一)所示具殺傷力之手槍2枝出借予乙○○（
    乙○○持有附表(一)所示槍枝部分，已另行提起公訴）。嗣因
    甲○○亦需要槍枝防身，遂於97年6月間，向乙○○商借如
    附表(一)所示之槍枝，乙○○即將該具殺傷力如附表(一)所示槍
    枝2 枝再轉出借予甲○○，甲○○即未經許可而持有該具殺
    傷力之如附表(一)所示槍枝2枝。後於同年7月18、19日，甲○
    ○欲返還上開向乙○○所借用之如附表(一)所示槍枝時，復連
    同其於不詳時間起所持有具殺傷力如附表(二)所示之槍枝5枝
    及改造子彈20顆與制式子彈2顆等物品，在臺南縣永康市大
    灣國小後方，一併交予乙○○，因而與乙○○共同持有該附
    表(二)槍枝（乙○○持有如附表(二)所示之槍枝部分，已另行提
    起公訴）。嗣乙○○因行車糾紛，在臺南縣永康市永康國小
    側門道路，以手槍恫嚇不詳姓名之汽車駕駛人時，為路人發
    覺報警處理，經警於97年7月23日持台灣台南地方法院法官
    所核發之搜索票至乙○○住處查獲如附表(一)、(二)所示之槍枝
    共7枝及上開子彈等物品。因認被告乙○○出借如附表(一)所
    示之槍枝予甲○○之行為，係犯違反槍砲彈藥刀械管制條例
    第8條第2項之出借槍枝罪嫌；被告甲○○向乙○○借用而非
    法持有如附表(一)所示之槍枝，及非法持有如附表(二)所示之槍
    枝及上開扣案子彈等行為，則係犯同條例第8條第4項之未經
    許可持有附表(一)、(二)所示之槍枝及同條例第12條第4項之未
    經許可持有子彈等罪嫌。
二、按犯罪事實應依證據認定之，無證據不得認定犯罪事實。不
    能證明被告犯罪者，應諭知無罪之判決。刑事訴訟法第154
    條第2項、第301條第1項分別定有明文。次按認定不利於被
    告之事實，須依積極證據，茍積極證據不足為不利於被告事
    實之認定時，即應為有利於被告之認定，更不必有何有利之
    證據。而認定犯罪事實所憑之證據，雖不以直接證據為限，
    間接證據亦包括在內，然無論直接或間接證據，其為訴訟上
    之證明，須於通常一般之人均不致有所懷疑，而得確信其為
    真實之程度者，始得據之為有罪之認定，倘其證明尚未達到
    此一程度，而有合理之懷疑存在，致使無從為有罪之確信時
    ，即應為無罪之判決（最高法院30年上字第816號、76年臺
    上字第4986號判例意旨參照）。再按檢察官就被告犯罪事實
    ，應負舉證責任，並指出證明之方法，刑事訴訟法第161條
    第1項定有明文。故檢察官對於起訴之犯罪事實，應負提出
    證據及說服之實質舉證責任。倘其所提出之證據，不足為被
    告有罪之積極證明，或其指出證明之方法，無從說服法院以
    形成被告有罪之心證，基於無罪推定之原則，自應為被告無
    罪判決之諭知（最高法院92年臺上字第128號判例意旨參照
    ）。
三、
  (一)本案檢察官認為被告乙○○涉犯出借如附表(一)所示之槍枝之
    罪嫌及被告甲○○涉犯未經許可持有如附表(一)、(二)所示之槍
    枝及子彈等罪嫌，係以(1)被告乙○○經警搜索扣押如附表(一)
    、(二)之槍枝及子彈後，於97年7月23日警詢初供（兩次），
    及同日移送檢察官偵訊與原審法院羈押庭法官訊問時，均曾
    供述將如附表(一)所示之槍枝出借予甲○○，甲○○於返還如
    附表(一)所示之槍枝時，復連同如附表(二)所示之槍枝及扣案子
    彈等物品，一併交予伊保管等語，(2)及被告乙○○與甲○○
    於97年7月20日通訊監察譯文，內容為甲○○曾向乙○○表
    示要「看車」，乙○○亦表示伊那邊有「7台」等內容，與
    警方在乙○○住處扣得之槍枝數量相同，暨(3)通訊監察錄音
    光碟、通訊監察書、內政部警政署刑事警察局槍彈鑑定報告
    等證據，可資佐證被告乙○○上開供述內容為真等為主要論
    據。
  (二)訊據被告甲○○、乙○○均否認上開犯行。另辯稱如下：
  1.被告乙○○嗣於97年8月7日警詢時業已改稱：其遭警查獲如
    附表(一)之槍枝係於97年5、6月間向案外人林韋延所借得，並
    未再出借予同案被告甲○○；如附表(二)所示之槍枝及扣案子
    彈，則係於94、95年間在台南縣永康市○○路某小吃部，向
    綽號「白目明」之真實姓名年籍不詳之人所借得，亦非同案
    被告甲○○所交付等語，並陳明：伊之前供述曾將附表(一)槍
    枝出借予甲○○，以及甲○○返還如附表(一)所示之槍枝時，
    復連同如附表(二)所示之槍枝及扣案子彈一併交予伊保管等情
    節，乃係因其當時懷疑是甲○○向警方檢舉伊持有槍械之事
    ，才會如此供述等語，且被告乙○○於97年9月2日及同年月
    12 日檢察官偵訊時復再澄清此部分事實，並坦承其於97年7
    月23日之證詞是作偽證等語。足見被告乙○○於97年7月23
    日及同年月25日之供述或證詞，乃係出於誤會同案被告甲○
    ○檢舉其持有槍枝之事，為報復甲○○所為之不實陳述，要
    難遽為被告二人另涉本案犯行之不利認定。
  2.又本案起訴檢察官於原審法院前案97年度重訴字第11號起訴
    之犯罪事實，亦依據被告乙○○於97年8月7日以後之供述，
    認定：如附表(一)所示之槍枝，係被告乙○○於97年5、6月間
    ，向案外人林韋延借得而非法持有；如附表(二)所示之槍枝及
    扣案子彈，則係被告乙○○另於94、95年間，在臺南縣永康
    市○○路某小吃部，向綽號「白目明」之人所借得而非法持
    有等犯罪事實，以被告乙○○涉犯槍砲彈藥刀械管制條例第
    8 條第4項之未經許可持有可發射子彈具有殺傷力之改造手
    槍罪（即本案附表(一)(二)所示之槍枝部分），及同條例第12條
    第4項之未經許可持有子彈罪（即本案上開子彈部分）；案
    外人林韋延出借如附表(一)所示之槍枝予乙○○，涉犯槍砲彈
    藥刀械管制條例第8條第2項之未經許可出借可發射子彈具有
    殺傷力之改造手槍罪，提起公訴，並經原審法院97年度重訴
    字第11號判決有罪確定。且查，被告乙○○於原審法院97年
    度重訴字第11號案件審理期間，亦供承其分別向林韋延及綽
    號「白目明」之人借得如附表(一)、(二)所示之槍枝等情節，足
    證被告乙○○先前供證出借如附表(一)所示之槍枝予同案被告
    甲○○，以及甲○○還槍時一併交付如附表(二)所示之槍枝等
    情節，應與事實不符，自不得據為被告乙○○、甲○○二人
    另涉犯本案犯行之證明。檢察官再以被告乙○○於97年7月
    23 日及同年月25日之供述內容，起訴被告二人另涉犯本案
    犯行，其前後案起訴所認定之事實顯然不一，自難遽信。
四、證據能力方面：
    按「被告以外之人於審判外之陳述，雖不符刑事訴訟法第一
    百五十九條之一至第一百五十九條之四規定，當事人、代理
    人或辯護人於法院調查證據時，知有第一百五十九條第一項
    不得為證據之情形，而未於言詞辯論終結前聲明異議者，視
    為有前項之同意」，刑事訴訟法第159條之5第2項定有明文
    。查本判決所引用之供述及非供述證據之證據能力，經提示
    檢察官、被告二人及其辯護人均表示無意見，且迄至本院言
    詞辯論終結前，亦未爭執其證據能力，依刑事訴訟法第159
    條之5第2項之規定，應視為均已同意本案相關之傳聞證據均
    可作為證據。本院審酌各該審判外供述證據及書面作成時之
    情況，製作當時之過程、內容、功能等情況，其取得並無違
    法情形，具備合法可信之適當性保障，經綜合判斷，與本件
    犯罪待證事實，具有關連性，核無可信度明顯過低之情事，
    認具適當性，自有證據能力，先此敘明。
五、就檢察官起訴被告甲○○向乙○○借用而非法持有如附表(一)
    之槍枝，及非法持有如附表(二)所示之槍枝及上開扣案子彈等
    行為，涉犯槍砲彈藥刀械管制條例之未經許可持有如附表(一)
    、(二)所示之槍枝及子彈等罪嫌部分：
  (一)經查，被告乙○○於97年6月5日因行車糾紛，在臺南縣永康
    市永康國小側門道路，以手槍恫嚇不詳姓名之汽車駕駛人，
    為路人發覺報警處理，經警持原審法院法官所核發之搜索票
    ，於97年7月23日在乙○○住處查獲可發射子彈具有殺傷力
    如附表(一)、(二)所示之改造手槍共7枝，及具殺傷力之改造子
    彈20顆與制式子彈2顆等物品，有原審法院搜索票、扣押物
    品目錄表（上開槍枝及子彈另查扣於原審法院97年度重訴字
    第11號案件，該案判決確定後業將槍彈送檢察官執行銷毀，
    見原審卷171至179頁）及內政部警政署刑事警察局97年8 月
    15日刑鑑字第09 70113947號槍彈鑑定書各1份可證（見警卷
    第38、42頁、第47至64頁）；又如附表(一)所示之改造手槍2
    枝，係被告乙○○於97年6月4日向案外人林韋延借用而持有
    ，被告乙○○因非法持有如附表(一)、(二)所示之槍枝及扣案子
    彈等犯行，業經原審法院另以97年度重訴字第11號判處罪刑
    確定等情節，亦經本院及原審法院依職權調取原審法院97年
    度重訴字第11號案卷查明；檢察官、被告甲○○、乙○○及
    其等辯護人對於上述情節，復均不爭執（見原審卷第58、88
    、89、140頁），應堪認定。
  (二)次查，
  (1)被告乙○○於前案起訴前，先後於97年8月7日警詢及97年9
    月2日、97年9月12日檢察官偵訊時，就上開槍彈之來源，均
    稱係向綽號「白目明」之人所借得之情（見警卷第14至18頁
    ，97偵10690號卷第67、77至78、79至80頁），且本案起訴
    檢察官於前案97年度重訴字第11號起訴被告乙○○非法持有
    如附表(二)所示之改造手槍5枝及扣案子彈之基礎事實，亦係
    採信被告乙○○於97年8月7日警詢及其後供述，認定被告乙
    ○○上開槍彈之來源，係向綽號「白目明」之人所借得等情
    ，復有該案起訴書犯罪事實欄第二項載明可參（見原審97年
    度重訴字第11號審理卷第6頁正面最後一行及同頁反面第1至
    3行），顯示檢察官於前案起訴被告乙○○之證據，係採信
    乙○○於97年8月7日警詢及其後之偵訊供述為真，洵甚明確
    ；嗣於前案即原審法院97年度重訴字第11號被訴持有上開槍
    彈案件審理期間，以被告身分應訊所為之陳述，及於本案原
    審法院審理時以證人身分具結受交互詰問所為之證述，亦均
    陳稱如附表(二)所示之改造手槍5枝及扣案子彈，乃其於94、
    95年間，在臺南縣永康市○○路某小吃部，向綽號「白目明
    」之真實姓名年籍不詳之人借得等語（見97年度重訴字第11
    號卷第21、57、81、88頁，原審卷第159頁）。
  (2)雖被告乙○○就其持有如附表(二)所示之改造手槍5枝及扣案
    子彈之來源，初於97年7月23日經檢察官以被告身分偵訊及
    以證人身分命具結後之供述，固均陳稱：係綽號「庭仔」即
    本案被告甲○○於97年7月18或19日左右，在臺南縣永康市
    大灣國小後面所交付寄放等語（見97偵10690號卷第5、7 頁
    ），且於同日移送原審法院羈押庭法官訊問時亦為相同之供
    述（見原審97聲羈344號卷第5、6頁，附於97年度重訴字第
    11號案卷）；然如前述，乙○○於97年8月7日警詢及其後之
    偵訊供述已推翻其於97年7月23日檢察官偵訊及原審法院羈
    押庭訊問所為之供述內容，顯示同案被告乙○○就上開槍彈
    來源之情節，前後陳述顯然不一致，是其於97年7月23日應
    檢察官偵訊及原審法院羈押庭訊問所為不利被告甲○○之陳
    述，是否為真，尚非無疑，自不得遽採。
  (3)參以，於前案97年度重訴字第11號起訴被告乙○○非法持有
    如附表(二)所示之改造手槍5枝及扣案子彈，係向綽號「白目
    明」之人所借得後，同一檢察官嗣又另依據被告乙○○於前
    揭97年7月23日檢察官偵訊及原審法院羈押庭之供述，以被
    告乙○○持有如附表(二)所示之改造手槍5枝及扣案子彈為同
    案被告甲○○所寄交等情節，再對同案被告甲○○提起本件
    公訴，足見同一起訴檢察官對於被告乙○○持有上開槍彈來
    源之認定，前後採證及起訴事實不符，有明顯瑕疵，故倘無
    其他證據可資佐證被告乙○○前揭97年7月23日偵訊及原審
    法院羈押庭訊問之陳述為真，自難遽採為不利被告甲○○之
    認定。
  (三)又查，
  (1)被告甲○○、乙○○二人於原審法院審理時經檢察官以證人
    身分隔離交互詰問結果，被告乙○○堅詞否認於97年7 月20
    日19時40分之通訊監察譯文內容所稱之「車子」與槍枝有關
    （見原審卷第158頁），其先陳稱：上開通聯是甲○○打給
    伊，要看伊名下一輛「TOYOTA」7人座休旅車，他要介紹朋
    友向伊買車等語（見原審卷第154、155頁），之後又改稱：
    不確定該通話是否為甲○○向伊表示要看車之通聯等語（見
    原審卷第157頁）；另被告甲○○則陳稱：之前乙○○曾主
    動說他有一輛白色「TOYOTA」WISH車形式的車子要賣，剛好
    伊朋友有需要，伊有與乙○○接洽，但不確定是否為97年7
    月20日19時40分之通聯，伊亦聽不出來該通聯是否為其與乙
    ○○之通聯等語（見原審卷第165、211頁）。顯示被告甲○
    ○、乙○○二人經檢察官詰問結果，均無法證明檢察官所稱
    被告乙○○、甲○○上開通聯內容所提及之「看車」及「7
    台」係指槍枝一情為真。
  (2)且由上開通聯內容觀之，檢察官指稱與被告乙○○通話之被
    告甲○○（即警卷第86頁譯文代號B1，亦即原審卷223 頁勘
    驗譯文內容第11行以下之代號B；另兩份譯文中之代號A均為
    被告乙○○），係先向受話之被告乙○○表示要看「車子」
    ，經被告乙○○向對方表示：「那邊一台而已，加上我的七
    台而已」等語，對方接著再向乙○○表示「我有一台不見了
    ，不知是否有混在裡面。」等語，乙○○問對方是什麼東西
    不見，對方答稱：「與你的一樣」，經被告乙○○向對方確
    認是與其一樣黑色之物後，再向對方陳稱：「那邊有」，對
    方接著回應：「我知道，不過不知道那支是歸仁公司的還是
    我的。」等語，被告乙○○再問：「那歸仁的拿（台語ㄍ一
    ㄚˊ）幾台給你們啊。」，對方回稱：「拿回來也沒有辦法
    算」等對話內容，此有警卷第86 頁通聯譯文及原審卷第223
    頁勘驗內容可資對照。是由上開通聯對話內容，應可推知來
    電者之目的乃係在向被告乙○○詢問其「車子」下落，但雙
    方對話內容並無提及彼此之間有交寄或受寄「車子」之情事
    ，至為明確。再者，又由被告乙○○當時答話內容，可知被
    告乙○○並不知悉來電者所詢問之物品下落，其於對話中所
    陳稱之「七台」數量，雖與其嗣被查扣之槍枝數量相同，然
    與本件公訴人指稱其中5枝為被告甲○○交付寄放之數量並
    不相符合，且來電者當時係向被告乙○○詢問1台「車子」
    之數量，亦與乙○○於97年7月23日供稱被告甲○○交付寄
    放5枝槍枝之數量不符。故縱認上開通聯確為被告甲○○與
    乙○○之對話內容，然亦無從據以證明對話中所提及之「車
    子」即為「槍枝」，
  (3)是檢察官援引被告乙○○與甲○○前揭於97年7月20日19 時
    40分之通訊監察譯文、通訊監察錄音光碟及原審法院通訊監
    察書等通訊監察證據（見警卷第65至87頁），主張依通訊譯
    文顯示被告乙○○、甲○○二人於97年7月20日通話當時，
    被告乙○○與甲○○於上開通聯內容所提及之「看車」及「
    7台」即係指槍枝等情，應無從遽採。故檢察官此部分舉證
    ，尚難採為不利被告甲○○之依據，亦難據以佐證被告乙○
    ○於97年7月23日供述被查獲槍枝為甲○○所交寄等語為真
    ，復堪以認定，此外，檢察官並未提出其他證據可資證明同
    案被告乙○○於97年7月23日偵訊及原審法院羈押庭訊問之
    供述為真，其遽以起訴被告甲○○持有附表(二)槍枝及查扣之
    子彈乙節，自難憑信。
  (四)至被告乙○○於97年7月23日應檢察官偵訊時同時具結所為
    之陳述，是否另涉偽證罪嫌，應由檢察官另行偵辦，附此敘
    明。
六、就檢察官起訴被告乙○○曾出借附表(一)槍枝予同案被告甲○
    ○涉犯槍砲彈藥刀械管制條例第8條第2項之出借槍枝罪嫌部
    分，係以被告乙○○於97年7月23日及同年月25日警詢，暨
    97年7月23日檢察官偵訊及原審法院羈押庭訊問時曾供述此
    部分情節之自白為證據，然前揭檢察官偵訊及原審法院羈押
    庭訊問所為之供述內容，無從證明為與事實相符，已如前述
    ，此外復無其他證據可資證明此部分自白為真，依刑事訴訟
    法第156條規定，被告乙○○此部份自白自不得作為有罪判
    決之唯一證據，故此部分起訴情節，亦難為被告乙○○有罪
    之認定。
七、綜上所述，公訴人所舉被告甲○○、乙○○二人涉犯槍砲彈
    藥刀械管制條例第8條第2項之出借槍枝罪嫌及同條例第8條
    第4項之未經許可持有附表(一)、(二)所示之槍枝及同條例第12
    條第4項之未經許可持有子彈等罪嫌部分，本院認顯尚未達
    於通常一般之人均不致有所懷疑，而得確實證明公訴人所指
    犯罪事實之程度，依嚴格證據之法則，尚不得遽以為不利於
    被告甲○○、乙○○二人之認定；此外，本院復查無其他積
    極之證據，可認被告甲○○、乙○○二人確有公訴人所指之
    前揭犯行，自屬不能證明被告甲○○、乙○○二人犯罪，揆
    諸前述說明，被告2人被訴上開犯行均屬不能證明，依法自
    應為被告甲○○、乙○○二人無罪判決之諭知。原審以不能
    證明被告2人犯罪而諭知無罪之判決，核無不合，檢察官上
    訴意旨略以：(1)案重初供，本件被告乙○○於97年7月23 日
    為警查獲時，迭於警詢、偵訊中及法院羈押庭時就渠持有附
    表(二)之槍枝係由甲○○所寄放，且確實有出借起訴書附表(一)
    所示之槍枝予同案被告甲○○等情，均供述綦詳，復於同年
    月25日員警詢問時，亦為相同之陳述，應認被告乙○○於97
    年7月23日警詢、偵訊、法院羈押訊問及97年7月25日警詢時
    之陳述（即本案犯罪事實）較為可信。(2)再者，在原審審理
    中，經檢察察官詰問被告2人對於97年7月20日19時40分04
    秒之通聯監聽譯文內容，被告2人不僅均無法自圓其說，且
    陳述內容顯有避重就輕之舉，更數度變異其說詞，所辯殊難
    採信。且對話內容提及「七台」等語，其數目又恰巧與本件
    被查扣到的槍枝數量7支相同，堪信被告2人上開通話內容確
    係與槍枝有關。(3)雖檢察官就前後2案，起訴認定被告乙○
    ○所持槍枝之來源不一，然就前案（即97年重訴字第11 號
    ）之審理重點，係被告乙○○有無持有具殺傷力槍彈之事實
    而構成持有槍彈罪，至該批槍彈之實際來源為何，並非該案
    審理之重點，亦未經該審實際調查審理，自不得僅因該審引
    用被告於該審中關於附表(二)槍枝來源之自白係取自於綽號「
    白目明」之人，即率爾推認該批槍彈與被告甲○○無關，是
    自難僅以檢察官前後起訴認定被告乙○○所持槍枝來源不一
    ，即遽指檢察官採證具有明顯瑕疵云云，因而指摘原判決認
    定事實適用法律不當，並無理由，應予駁回。
八、據上論結，應依刑事訴訟法第368條，判決如主文。
本案經檢察官羅清溪到庭執行職務。
中    華    民    國    99    年     1    月    5    日
                  刑事第四庭    審判長法  官  吳志誠
                                      法  官  彭喜有
                                      法  官  羅心芳
以上正本證明與原本無異。
檢察官如不服本判決應於收受本判決後十日內向本院提出上訴書
，其未敘述上訴理由者並得於提起上訴後十日內向本院補提理由
書。
                                      書記官  蔡振豐
中    華    民    國    99    年     1    月    6    日

司法院資訊處製作；財團法人民間司法改革基金會備份。
